【裁判字號】    99,易緝,104
【裁判日期】    990809
【裁判案由】    竊盜
【裁判全文】
臺灣臺北地方法院刑事判決             99年度易緝字第104號
公  訴  人  臺灣臺北地方法院檢察署檢察官
被      告  甲○○ ○○○○○.
上列被告因竊盜案件，經檢察官聲請簡易判決處刑（九十五年度
偵字第一二四一號），本院認不宜以簡易判決處刑，改依通常程
序審理，並判決如下：
    主  文
甲○○ ○○○○○○連續竊盜，處拘役貳拾日，如易科罰金以銀元參佰元
即新台幣玖佰元折算壹日。緩刑貳年，緩刑期內並付保護管束。
    事  實
一、甲○○ ○○○○○○係印尼籍外國人，於民國九十四年十月十一日入
    境，受僱於林琬涵，在宜蘭縣宜蘭市○○路三十七號五樓，
    看護林琬涵之母親，旋經林琬涵帶至臺北市中山區○○○路
    一八九號十二樓、十三樓、十四樓之六林琬涵住所工作及居
    住上址十二樓，茲因甲○○ ○○○○○○當初赴台工作，即係為負擔
    父母、弟妹之生活、教養費，為賺取更多之金錢可以寄回家
    以解決沈重家計，遂思離開上址居所另覓工作賺錢，且基於
    意圖為自己不法之所有之概括犯意，先於九十四年十二月十
    六日晚間林琬涵下班返家後，趁林琬涵不注意之際打開林琬
    涵放在十三樓書房前桌上之皮包，竊取新臺幣（下同）一千
    元，接著又於二天後（十八日）晚間林琬涵下班返家後，趁
    林琬涵不注意之際打開林琬涵放在書房前桌上之皮包，除拿
    取自己之居留證、國民健康保險卡外，又竊取皮包內之現金
    一千元，連續竊盜林琬涵皮包內現金共二千元得逞，供作離
    開後覓得工作前之生活所需，並於次日（十九日）上午六時
    許，趁林琬涵一家人尚在睡夢中時，攜居留證、國民健康保
    險卡、衣物及前揭竊盜之現金二千元離開該屋，由某不詳姓
    名之印尼成年友人騎機車載往桃園縣中壢市某處安頓。林琬
    涵於上午七時起床後發現甲○○ ○○○○○○不見，至甲○○ ○○○○○○房
    間查看，發現其衣物均已搬遷一空，始查覺有異，遂清查家
    中財物，因而查獲上情。
二、案經被害人林琬涵訴由台北市政府警察局中山分局移送臺灣
    臺北地方法院檢察署檢察官偵查起訴。
    理  由
一、證據能力部分：
  (一)告訴人即證人林琬涵於警詢、偵查供述之證據能力
  (1)證人林琬涵於偵查中向檢察官所為陳述，屬被告以外之人於
    審判外所為之供述，為傳聞證據，惟現階段刑事訴訟法規定
    檢察官代表國家偵查犯罪、實施公訴，依法其有訊問被告、
    證人及鑑定人之權，證人、鑑定人且須具結，而實務運作時
    ，檢察官偵查中向被告以外之人所取得之陳述，原則上均能
    遵守法律規定，不致違法取供，是以，刑事訴訟法於九十二
    年二月六日修正時，即為兼顧理論與實務，以該法第一百五
    十九條之一第二項規定，除顯有不可信之情況者外，得為證
    據。查證人林琬涵於偵查經檢察官訊問時，以證人之身分陳
    述，經告以具結義務及偽證處罰後，於命朗讀結文後具結，
    係於負擔偽證罪之處罰心理下證述，並以具結擔保其供述之
    真實性，又無受其他不當外力干擾之情形，是其於檢察官訊
    問時經具結所為之供述，依刑事訴訟法第一百五十九條之一
    第二項規定，得為本案之證據，且經本院於審判期日依法進
    行證據之調查、辯論，當事人於訴訟上程序權利，已受保障
    。
  (2)證人林琬涵於警詢時供述，為審判外之陳述，固屬傳聞證據
    ，且不符刑事訴訟法第一百五十九條之三規定，惟證人林琬
    涵於九十九年七月二十一日本院審理時（九十九年七月二十
    一日本院審判筆錄第二頁至第十頁、第十二頁、第十五頁）
    ，以證人身分到庭實施交互詰問，其具結立於證人之地位而
    為陳述，並使檢察官、被告甲○○ ○○○○○○就本案件有詰問證人
    林琬涵現在與先前陳述瑕疵之機會，踐行保障被告對於證人
    林琬涵之正當詰問權，證人林琬涵於警詢之供述，瑕疵即經
    補正，自得作為其於審判期日所為證言之補強。且經本院於
    審判期日依法進行證據之調查、辯論，當事人於訴訟上程序
    權利，已受保障。
  (二)按被告以外之人於審判外之言詞或書面陳述，除法律有規定
    者外，不得作為證據，刑事訴訟法第一百五十九條第一項固
    定有明文；惟被告以外之人於審判外之陳述，雖不符同法第
    一百五十九條之一至第一百五十九條之四之規定，而經當事
    人於審判程序同意作為證據，法院審酌該言詞陳述或書面陳
    述作成時之情況，認為適當者，亦得為證據；又當事人、代
    理人或辯護人於法院調查證據時，知有第一百五十九條第一
    項不得為證據之情形，而未於言詞辯論終結前聲明異議者，
    視為有前項之同意。同法第一百五十九條之五亦定有明文。
    另鑑於採用傳聞證據排除法則之重要理由之一，係因傳聞證
    據未經當事人之反詰問予以覈實，若當事人願放棄對原供述
    人之反對詰問時，原則上即可承認該傳聞證據之證據能力。
    經查，對於本判決後引之各項證據，本件檢察官、被告於九
    十九年七月二十一日本院審理時，均表示沒有意見而不予爭
    執（九十九年七月二十一日本院審判筆錄第十一頁），迄於
    言詞辯論終結前均未聲明異議，而本院審酌此部分證據均無
    違法取證及證明力明顯過低之瑕疵，亦認以之作為證據為適
    當，故依上開規定及說明，認此部分證據均具有證據能力。
二、訊據被告否認有竊盜犯行，辯稱：「…我要拿兩個月的薪水
    ，他（證人林琬涵）都沒有付給我，老闆每天拿工的東西回
    來，叫我工作，每天都要做到凌晨兩點才可以睡覺…我是早
    上從太太的皮包拿我的身分證件（居留證）跟健保卡，我沒
    有拿錢，我就直接跑掉了…」（九十九年六月八日本院調查
    筆錄，本院袍第十九頁反面、第二十頁）、「…我沒有拿他
    們皮包的錢，我只有拿我的身分證（應係健康保險卡）、居
    留證…」（九十九年七月二十一日本院審判筆錄，本院卷第
    四十四頁）等語。
三、經查：
  (一)被告係印尼籍外國人，於民國九十四年十月十一日入境，受
    僱於林琬涵，在宜蘭縣宜蘭市○○路三十七號五樓，看護林
    琬涵之母親，數日後則經林琬涵帶至臺北市中山區○○○路
    一八九號十二樓、十三樓、十四樓之六林琬涵住所工作，及
    居住上址十二樓，居留期間為九十四年十月十一日至九十六
    年十月十一日一節，已據被告、證人林琬涵供述在卷，並有
    護照影本、刑案報案處理系統（九十五年度偵字第一二四一
    號卷第七頁、第八頁）、外人居留資料查詢（外勞）－明細
    內容顯示畫面、個別查詢及列印詳細資料（本院卷第十四頁
    、第十五頁）可稽。而被告當初赴台工作，係為負擔父母、
    弟妹之生活、教養費，為賺取更多之金錢可以寄回家以解決
    沈重家計，因認受僱於林琬涵無法賺取所需之金錢，乃於九
    十四年十二月十九日上午趁林琬涵一家人尚在睡夢中時，攜
    所有衣物、居留證、健康保險卡步出大門，由其事先所聯絡
    之某不詳姓名成年印尼友人騎駛機車至該處樓下，載被告離
    開上址前往桃園縣中壢市居所安頓，以另謀其他工作，期間
    被告受僱在中壢地區工作及居住僱主住處，直至九十九年六
    月八日中午十二時三十六分許，被告在竹南鎮○○路與福德
    街口遇警攔檢因而被查獲各情，亦據被告供明在卷，並有苗
    栗縣警察局竹南分局通緝案件報告書、外人居留資料查詢（
    外勞）－明細內容顯示畫面可稽（本院卷第四頁、第十四頁
    ）可憑。
  (二)而被告於九十四年十二月十九日上午六時許步出大門，同日
    上七時許林琬涵起床後，發現被告不在屋內，至被告房間查
    看，衣物均搬遷一空，接著查看皮包，亦發現被告之居留證
    、健康保險卡不見，同時發現皮包內短少新臺幣千元紙鈔一
    張，因而警覺前二日－九十四年十二月十六日發現短少之一
    千元亦係被告取走各情，已據證人林琬涵指證：「…我在（
    十九日）早上七時許，發現外勞不見，我檢查財物損失，發
    現大約損失新臺幣兩千元左右…」（九十五年度偵字第一二
    四一號卷第五頁、第六頁）、「…我是九十四年十二月十六
    日失竊了新台幣一千元，失竊所在是我的皮包…是放在家裏
    的辦公桌…同年月十九日我發現甲○○ ○○○○○○失蹤…又發現失
    竊了我皮包裏的一千多元，該皮包也是放在前開的辦公桌…
    我於十六日失竊後…就把鈔票的號碼記起來…我這樣做是為
    了避免混淆…查證…」（九十五年一月十七日偵查筆錄，同
    前偵查卷第十二頁、第十三頁）、「…我開精品店，每天都
    有現金收入，現金都是放在包包裡面，包包就放在十三樓的
    書房前面的電腦桌旁，現金大概都有一、二萬多元擺在包包
    裡面…下午六點多我的店打烊之後，我把帳清點好有先在店
    裡面點數包包裡面的現金，當時是完好的…回到家之後就直
    接把包包放在桌上沒有再去點…（你在偵查中有提到九十四
    年十二月十六日你的皮包減少了一千多元，你能否確定這短
    少的錢跟被告甲○○ ○○○○○○有關？）…十六號那天我是沒有辦
    法確定錢是被告甲○○ ○○○○○○拿走的，正好當時我也在蒐集特
    殊號碼的新鈔，所以從那天起我就把那些號碼寫在每天結算
    的現金袋上，直到發現被告甲○○ ○○○○○○離開，我清點現金才
    發現鈔票有短少…總共是少了兩千多元…知道號碼的是壹張
    ，會說少了兩千元，是因為十九號的事情推斷十六號少的錢
    也是被告拿走了，所以說被告拿走了兩千多元…」（九十九
    年七月二十一日本院審判筆錄，本院卷第四十一頁反面、第
    四十二頁、第四十三頁）等語，並表示：「…因為公公婆婆
    是於同年月（九十四年十二月）十五日回屏東，之後我就沒
    有再買菜了，十六日該次我之所有沒有張揚，是因為我怕是
    我記錯了…」（九十五年一月十七日偵查筆錄，同前偵查卷
    第十三頁）、「…（是否能夠確定所短少的新鈔與被告 甲○○
    ○○○○○○有關係嗎？）絕對有關係，我家兩個小孩還是幼稚園
    …（九十四年十二月）十六號那天我是沒有辦法確定錢是被
    告甲○○ ○○○○○○拿走的，正好當時我也在蒐集特殊號碼的新鈔
    ，所以從那天起我就把那些號碼寫在每天結算的現金袋上，
    直到發現被告甲○○ ○○○○○○離開，我清點現金才發現鈔票有短
    少…十六號我是推測失竊了壹仟元，直到十九號我才能確定
    …被告拿走了兩千…元…」（九十九年七月二十一日本院審
    判筆錄，本院卷第四十二頁反面、第四十三頁正面）等語，
    前後所述皮夾失竊情節均一致。本院審酌證人林琬涵係民
    國五十六年二月十五日出生，教育程度為大學畢業，經營精
    品店，此已據證人林琬涵陳明在卷，可知其已有相當之學識
    經驗，及依其每日均會清點營收後再放入皮包之證詞，對於
    皮包放置金錢數額多寡、有無短少，不至於記憶有誤，更對
    於虛構他人犯罪，經查獲會被追訴處罰，所犯誣告罪之法定
    本刑「七年以上有期徒刑」高於竊盜罪之法定本刑「五年以
    下有期徒刑、拘役或五百元以對罰金」，應有認知，鮮少會
    甘冒誣告罪責而虛構他人竊盜事實，何況被告受僱在證人林
    琬涵工作期間，與僱主林琬涵一家相處尚屬良好，此已據證
    人林琬涵證述在卷，被告對此亦表示無意見（本院卷第四十
    四頁正反面），可見證人林琬涵並無誣陷被告之動機，足證
    證人林琬涵前述指述之內容係屬真實。再參照被告入境台
    灣受僱在林琬涵上址住處工作期間，林琬涵平日工作所攜之
    皮包均會放有一、二萬元現金，下班回家後，皮包則放在十
    三樓書房前之辦公桌，任何在屋內之人連同被告均可進出該
    處及接觸取得上開皮包，此已據證人林琬涵陳明在卷，被告
    對於上開皮包放置位置，其可接近一節，亦經其供明在卷，
    而被告在林琬涵上址居住處所工作已近二個月，一直以來屋
    內財物均未被發現有失竊之情形，亦據證人林琬涵證述甚詳
    ，卻直至九十四年十二月十六日及十九日上午被告離開後，
    始先後發現皮包內短少，時間未免巧合。又被告雖然始終
    否認有竊盜林琬涵皮包內現金之犯行，惟於審理過程時，不
    時面對庭上之證人林琬涵點頭稱：「對不起，對不起。」、
    「我很感謝老闆，老闆娘對不起，我知道我錯了。（一直對
    證人點頭示意）」（本院卷第四十五頁反面、第四十七頁）
    ，益見被告對林琬涵心存愧疚。此外，被告於九十四年十
    二月十九日上午六時步出雇主大門，係預謀離開，離開前翻
    看雇主皮包拿取居留證及健康保險卡供日後另謀他職，及生
    病時可以前往醫院就診使用之情，此已據被告供明在卷，可
    知被告對於其離開雇主林琬涵後，該如何生活係經過考慮及
    規劃，是以被告入境後在原雇主林琬涵母親及林琬涵上址住
    所工作期間，所賺取之薪資除自己之花費外，餘寄回印尼，
    身上未存有金錢，此已據被告及證人林琬涵陳述在卷，被告
    對於離開林琬涵住所後重新覓得新工作可以賺錢前之該段期
    間所需花費應有認知及會採取因應措施，是被告於離開前連
    續二次由雇主林琬涵皮包之一疊現金中各取走一千元，一方
    面不會使雇主立即查覺起疑，一方面可供離開後覓得工作前
    之生活所需，尚與常理無違。稽上足證林琬涵皮包先後各失
    竊現金一千元，是被告竊取無誤。
  (三)綜上論述，被告上述辯解係卸責之詞，不足採信，本件事證
    明確，被告犯行堪以認定，應依法論科。
四、新舊法比較：
    刑法於九十四年二月二日修正公布，於九十五年七月一日施
    行。按行為後法律有變更者，適用行為時之法律，但行為後
    之法律有利於行為人者，適用最有利於行為人之法律，現行
    刑法第二條第一項訂有明文。茲就本案有關之新舊法比較部
    分，臚列如下：
  (一)依被告行為時即修正前刑法第三十三條第五款規定，罰金最
    低額為銀元一元，依廢止前罰金罰鍰提高標準條例第一條前
    段及現行法規所定貨幣單位折算新臺幣條例第二條折算為新
    臺幣之結果，被告所犯刑法第三百二十條第一項竊盜罪法定
    刑得科銀元十元即新台幣三十元以上、銀元五千元即新台幣
    一萬五千元以下罰金，惟修正後刑法第三十三條第五款就罰
    金刑規定為「新台幣一千元以上，以百元計算之」，顯已將
    罰金刑之最低額提高為新台幣一千元以上。經比較新舊法，
    以適用被告行為時之舊法，較裁判時之新法有利於被告。
  (二)刑法第五十六條連續犯之規定，業經刪除，修正前，以一罪
    論，修正後，原則上均應予分論併罰。比較新、舊法結果，
    適用行為時之法律即修正前刑法第五十六條之規定，較有利
    於被告。
  (三)綜合上述各條文修正前、後之比較，及修正後刑法第二條第
    一項前段、後段規定之「從舊、從輕」原則，以九十五年七
    月一日修正公布施行前之刑法相關規定及廢止前罰金罰鍰提
    高標準條例第一條前段規定對於被告較為有利，應一體適用
    修正前之相關規定予以論處。而緩刑之宣告，依最高法院九
    十五年第八次刑事庭會議決議，則應適用新法第七十四條之
    規定。
  (四)至刑法第四十一條經修正，雖易刑處分之相關規定，尚非在
    上開罪刑綜合比較之列（同此見解者，參花滿堂，「刑法新
    舊法比較適用爭議問題研析」；張淳淙，「牽連犯、連續犯
    及常業犯廢除後之實務因應」。均發表於法官協會與臺灣高
    等法院於九十五年十一月十日舉辦之「新修正刑法相關問題
    學術研討會」），惟修正前刑法第四十一條第一項前段規定
    ：「犯最重本刑為五年以下有期徒刑以下之刑之罪，而受六
    個月以下有期徒刑或拘役之宣告，因身體、教育、職業、家
    庭之關係或其他正當事由，執行顯有困難者，得以一元以上
    三元以下折算一日，易科罰金。」，而被告行為時之易科罰
    金折算標準，依九十五年七月一日修正條文施行前罰金罰鍰
    提高標準條例第二條之規定（該條業經總統於九十五年五月
    十七日公布刪除，並自九十五年七月一日失效），就其原定
    數額提高為一百倍折算一日，則被告行為時之易科罰金折算
    標準，應以銀元一百元、二百元及三百元折算一日，經折算
    為新臺幣後，係以新臺幣三百元、六百元及九百元折算為一
    日；惟九十五年七月一日修正施行後之刑法第四十一條第一
    項前段則規定：「犯最重本刑為五年以下有期徒刑以下之刑
    之罪，而受六個月以下有期徒刑或拘役之宣告者，得以新臺
    幣一千元、二千元或三千元折算一日，易科罰金。」，及九
    十八年十二月三十日修正公布之刑法第四十一條第一項前段
    規定：「犯最重本刑為五年以下有期徒刑以下之刑之罪，而
    受六個月以下有期徒刑或拘役之宣告者，得以新臺幣一千元
    、二千元或三千元折算一日，易科罰金。」，比較修正前後
    之易科罰金折算標準，以九十五年七月修正條文施行前刑法
    第四十一條第一項前段規定較有利於被告，依修正後刑法第
    二條第一項前段規定，本件應適用九十五年七月一日修正條
    文施行前刑法第四十一條第一項前段及廢止前罰金罰鍰提高
    標準條例第二條之規定諭知易科罰金之折算標準。
五、核被告所為，係犯刑法第三百二十條第一項之竊盜罪。被告
    先後二次竊盜犯行，時間緊接，所犯犯罪構成要件相同，顯
    係基於概括之犯意而為，依修正前刑法第五十六條連續犯規
    定論以一竊盜罪，並加重其刑。爰審酌被告之品行、犯罪動
    機、目的、手段、所生之危害及犯罪後之態度等一切情狀，
    量處如主文所示之刑，並依九十五年七月一日修正施行前之
    刑法第四十一條第一項前段規定，諭知以銀元三百元即新台
    幣九百元折算一日之易科罰金折算標準。被告犯罪行為時間
    在九十四年十二月十六日、同年月十八日，係在九十六年四
    月二十四日前，惟被告係在中華民國九十六年罪犯減刑條例
    施行前－九十五年五月五日經本院通緝，未於九十六年十二
    月三十一日以前自動歸案，直至九十九年六月八日始經警緝
    獲到案，此有本院通緝書（本院九十五年度易字第三四五號
    卷第三十五頁、第三十六頁）、苗栗縣警察局竹南分局通緝
    案件移送書（本院卷第四頁）可稽，依中華民國九十六年罪
    犯減刑條例第六條規定不予減刑。又被告前未曾受有期徒刑
    以上刑之宣告，有臺灣高等法院被告前案紀錄表附卷可稽，
    其因一時貪念，觸犯刑章，所取之金錢僅二千元，數額不高
    ，經此起訴審判程序，當知所警惕，信無再犯之虞，本院因
    認所宣告之刑以暫不執行為適當，併諭知緩刑二年，以啟自
    新。而被告為非法居留之外籍勞工，為維護我國境內治安，
    爰併予宣告緩刑期內付保護管束。至保安處分執行法第七十
    四條之一第一項雖規定對於外國人保護管束者，得以驅逐出
    境代之，然此項驅逐出境，係準用同法第八章驅逐出境（即
    第八十二條至第八十七條）之規定，而依同法第八十二條規
    定，受驅逐出境處分之外國人，由檢察官交由司法警察機關
    執行之。故被告之保護管束宜否以驅逐出境代之，乃本案判
    決確定後檢察官指揮執行時所應斟酌之事項，非本院於判決
    時所得論究，此與刑法第九十五條對外國人之驅逐出境處分
    有別（最高法院八十五年度台非字第三號判決意旨可資參照
    ），附此敘明。
據上論結，應依刑事訴訟法第四百五十二條、第二百八十四條之
一、第二百九十九條第一項前段，刑法第二條第一項前段、第三
百二十條第一項、第七十四條第一項第一款、第九十三條第一項
、修正前刑法第五十六條、第四十一條第一項前段（九十五年七
月一日修正施行前），廢止前罰金罰鍰提高標準條例第一條前段
、第二條，現行法規所定貨幣單位折算新台幣條例第二條，判決
如主文。
本案經檢察官呂俊儒到庭執行職務。
中    華    民    國    99    年    8     月    9     日
                  刑事第十九庭  法  官    林婷立
以上正本證明與原本無異。
如不服本判決應於收受送達後10日內向本院提出上訴書狀，並應
敘述具體理由；其未敘述上訴理由者，應於上訴期間屆滿後20日
內向本院補提理由書（均須按他造當事人之人數附繕本）「切勿
逕送上級法院」。告訴人或被害人如對於本判決不服者，應具備
理由請求檢察官上訴，其上訴期間之計算係以檢察官收受判決正
本之日期為準。
                                書記官    王祥鑫
中    華    民    國    99    年    8     月    9     日
附錄本案論罪科刑法條全文
中華民國刑法第320條
（普通竊盜罪、竊佔罪）
意圖為自己或第三人不法之所有，而竊取他人之動產者，為竊盜
罪，處5  年以下有期徒刑、拘役或 5 百元以下罰金。
意圖為自己或第三人不法之利益，而竊佔他人之不動產者，依前
項之規定處斷。
前二項之未遂犯罰之。

司法院資訊處製作；財團法人民間司法改革基金會備份。
